【裁判字號】    97,台上,4943
【裁判日期】    971003
【裁判案由】    違反槍砲彈藥刀械管制條例
【裁判全文】
最高法院刑事判決            九十七年度台上字第四九四三號
上  訴  人  甲○○
上列上訴人因違反槍砲彈藥刀械管制條例案件，不服台灣高等法
院中華民國九十一年四月十六日第二審判決（九十年度上訴字第
二九八三號，起訴案號：台灣桃園地方法院檢察署八十八年度偵
字第一０五二０號），提起上訴，本院判決如下：
    主  文
原判決關於甲○○部分撤銷，發回台灣高等法院。
    理  由
本件原判決認定上訴人甲○○與楊世剛（經台灣桃園地方法院發
布通緝）、楊敏男（經原審判處罪刑確定）、李金龍（未經起訴
）共同基於持有衝鋒槍、手槍及子彈之犯意聯絡，於民國八十八
年七月十二日下午二時許，由楊世剛提供制式衝鋒槍一把（含彈
匣一個）、衝鋒槍子彈十一顆、制式九０手槍一把（含彈匣二個
）、九０手槍子彈五顆、制式九二手槍一把（含彈匣一個）、九
二手槍子彈十二顆，以紙袋包裝，一同前往桃園縣楊梅鎮○○街
二五三號二樓蔡強生經營之「九蓮坊冰城」，向蔡強生索債未果
。上訴人與楊世剛、楊敏男乃攜帶上開槍、彈，轉往桃園縣中壢
市○○○路○段一二０號「中信飯店」投宿。於翌日即同年月十
三日凌晨一時許，為警在「中信飯店」第二九二七室查獲，並扣
得上開槍、彈等情。因而撤銷第一審關於上訴人部分之無罪判決
，改判依想像競合犯之規定，從一重論處上訴人共同未經許可持
有衝鋒槍罪刑，固非無見。
惟查：除有特別規定外，被告未於審判期日到庭而逕行審判者，
其判決當然違背法令，刑事訴訟法第三百七十九條第六款定有明
文。又同法第三百七十一條雖規定第二審法院於被告經合法傳喚
，無正當理由於審判期日不到庭者，得不待其陳述，逕行判決；
然第二審法院得不待被告之陳述逕行判決，以被告經合法傳喚，
無正當理由不到庭者為限。本件原審傳喚上訴人於九十一年四月
二日上午十時審判期日到庭之傳票，固經郵務人員以未會晤上訴
人本人，亦無受領之同居人或受僱人，乃於同年三月十二日將該
傳票寄存在上訴人戶籍地所在之桃園縣警察局楊梅分局草湳派出
所，以為送達，惟上訴人已於九十年十一月七日出境，至九十二
年四月十七日方始入境等情，有卷附法務部戶役政連結作業系統
、審判期日傳票送達證書、內政部入出國及移民署九十七年八月
十三日移署資處寰字第09710327360 號函所附入出國日期證明書
（見原審卷一第九二、一一五頁、卷二第十八頁）可稽。則上訴
人於上述出境期間，並未實際居住在戶籍地，原審送達前開審判
期日傳票予上訴人，即不生送達效力，難謂已合法傳喚，上訴人
於審判期日未到庭並非無正當理由。原審以上訴人經合法傳喚，
無正當理由不到庭，不待其陳述而逕行判決，依刑事訴訟法第三
百七十九條第六款規定，自屬當然違背法令。上訴意旨執此指摘
原判決關於上訴人部分為違法，非無理由，應認原判決關於該部
分有撤銷發回更審之原因。
據上論結，應依刑事訴訟法第三百九十七條、第四百零一條，判
決如主文。
中    華    民    國  九十七  年    十    月    三    日
                      最高法院刑事第六庭
                          審判長法官  洪  清  江
                                法官  韓  金  秀
                                法官  林  勤  純
                                法官  李  錦  樑
                                法官  陳  國  文
      本件正本證明與原本無異
                                      書  記  官
中    華    民    國  九十七  年    十    月    九    日
                                                Ａ


司法院資訊處製作；財團法人民間司法改革基金會備份。
